【裁判字號】    90,訴,128
【裁判日期】    900430
【裁判案由】    地籍圖
【裁判全文】
高雄高等行政法院裁定                              九十年度訴字第一二八號
                              .
    原      告  甲○○○
    訴訟代理人  杜永藩
    被      告  高雄縣政府
    代  表  人  乙○○  縣長
    訴訟代理人  丙○○
右當事人間因地籍圖重測事件，原告不服內政部八十九年十一月十七日八十九內訴字
第八九○七八四三號訴願決定，提起行政訴訟。本院裁定如左︰
    主  文
原告之訴駁回。
訴訟費用由原告負擔。
    理  由
一、按原告起訴不合程式或不備其他要件者，行政法院應以裁定駁回之，行政訴訟法
    第一百零七條第一項第十款定有明文。又人民因中央或地方機關之違法行政處分
    ，認為損害其權利或法律上之利益，經依訴願法提起訴願而不服其決定．．者，
    得向高等行政法院提起撤銷訴訟。行政訴訟法第四條第一項亦定有明文。是提起
    撤銷之訴，依前述規定須以經過訴願程序為前提，倘未經合法訴願程序，遽行提
    起訴訟，其訴訟要件即有欠缺，行政法院應以裁定駁回之。再按訴願自機關之行
    政處分書或決定書達到之次日起，應於三十日內提起之，為修正前訴願法第九條
    第一項所明定。若逾越三十日之不變期間而提起訴願，自為法所不許，最高行政
    法院（前行政法院）著有六十二年判字第五八三號判例可資參照。
二、經查，原告因所有坐落高雄縣大寮鄉○○○段三四二之二三地號土地，於七十六
    年度辦理地籍圖重測，重測後編為永芳段三三九地號土地，經被告於七十六年二
    月二十三日以府地籍字第一七四二五號將重測成果公告三十日，公告期間自三月
    一日至三月三十日止，及將地籍重測後土地標示變更結果通知原告，原告於七十
    六年三月二十七日以重測後土地面積減少為由，向被告提出異議，案經被告以七
    十六年四月三日七六府地籍字第三四八九四號函請土地轄區之高雄縣鳳山地政事
    務所查明妥處逕復。該地政事務所即以七十六年四月八日七六鳳地二字第二九二
    ○四號函知原告繳納複丈費。原告於七十六年四月十四日繳費申請複丈後，該地
    政事務所於七十六年四月十六日以鳳地二字第三二九九號函通知原告：「因．．
    ．．重測地籍圖，現正由臺灣省政府地政處測量總隊辦理複製，本案俟複製完成
    送至本所後，即訂期派員辦理。」。原告主張被告逾期十二年未作具體答覆，於
    八十八年六月五日向臺灣省政府提起訴願，嗣經臺灣省政府以八十九年二月十六
    日八九府訴一字第一二○五五七號訴願決定，將被告之重測土地標示變更結果通
    知書撤銷，由被告另為處分。被告即依臺灣省政府訴願決定意旨，於八十九年四
    月二十六日以地籍字第0000000000號函，重將土地標示變更結果通知
    書公告三十日，公告期間自八十九年五月五日起至同年六月四日止，並由高雄縣
    鳳山地政事務所，以八十九年五月一日鳳地所二字第七二二○號函送該高雄縣政
    府0000000000號地籍圖重測土地標示變更結果通知書予原告等情，業
    據訴辯雙方載明於起訴狀、答辯狀及有卷附之臺灣省政府八十九年二月十六日八
    九府訴一字第一二○五五七號訴願決定、各相關函文可考，洵堪認定。
三、原告對於被告前揭八十九年四月二十六日地籍字第八九○○○六九九九號地籍圖
    重測標示變更結果通知書不服，提起訴願。然查，被告前揭地籍重測標示變更結
    果通知書，係經高雄縣鳳山地政事務所，以八十九年五月一日鳳地所二字第七二
    二○號函寄送，並於八十九年五月四日送達原告收受，此有掛號送達回證影本一
    件附於原處分卷足憑。原告訴願書既載明針對被告前揭0000000000號
    地籍圖重測土地標示變更結果不服，則其訴願期間起算，自應視該通知書送達原
    告日期為斷。計其提起訴願之期間，自八十九年五月五日起算，扣除在途期間六
    日，至八十九年六月九日（星期五）已屆滿。原告如認該處分未依臺灣省政府訴
    願決定辦理，而有不服，自應恪遵此不變期間提起訴願，始為適法。茲原告遲至
    八十九年九月六日始提起訴願，有臺灣省政府收文章蓋於原告訴願書可憑，則原
    告提起訴願，業已逾越法定不變期間，所提訴願即非適法。
四、雖原告收受上開地籍圖重測標示變更結果通知書後，仍認重測後面積減少，復於
    八十九年五月二十二日向該地政事務所繳納複丈費，並於翌向被告提出異議再次
    申請複丈，再經高雄縣鳳山地政事務所於八十九年八月一日鳳所二字第一四二○
    五號函覆複丈結果並無錯誤。被告再次複丈行為，核與土地法第四十六條之三：
    「重新實施地籍測量之結果應予公告，期間為三十日，土地所有權人認為前項測
    量結果有錯誤，除未依前條之規定設立界標或到場指界者外，得於公告期間內，
    向該管地政機關繳納複丈費，聲請複丈。經複丈者，『不得再聲請複丈』，逾公
    告期間未經聲請複丈或複丈結果無誤或經更正者，地政機關應即據以辦理土地標
    示變更登記。」規定之「經複丈者不得再聲請複丈」乙節不合。然原告既係針對
    於前揭八十九年四月二十六日地籍字第八九○○○六九九九號地籍圖重測標示變
    更結果通知書不服，則訴願期間，應端以該處分為據，其後之行政程序是否違法
    ，要與之無涉。綜上所述，本件既未經合法訴願程序，原告遽行提起本件行政訴
    訟，其起訴要件即有欠缺，應予駁回。
五、按裁定得不經言詞辯論為之。行政訴訟法第一百八十八條第三項規定參照，本件
    係經言詞辯論而為裁定，併此敘明。
據上論結，本件原告之訴不合法，爰依行政訴訟法第一百零七條第一項第十款、第一
百零四條、民事訴訟法第九十五條、第七十八條，裁定如主文。
中      華      民      國      九十    年      四      月    三十      日
                          高雄高等行政法院第三庭
                                      審判長法官  林 茂 權
                                            法官  邱 政 強
                                            法官  蘇 秋 津
右為正本係照原本作成。
如不服本裁定，應於裁定送達後十日內以書狀明理由，經本院向最高行政法院提出
抗告（須按對造人數附具繕本）；並應預繳送達用掛號郵票六份（每份三十四元）。
中      華      民      國     九十     年      四      月     三十     日
                                            法院書記官  朱 景 臨


司法院資訊處製作；財團法人民間司法改革基金會備份。
